---
title: "Funções polinomiais"
author: "Nivelamento em Estatística e Matemática"
output: pdf_document
---

```{r setup, include=FALSE}
knitr::opts_chunk$set(echo = TRUE)
require(knitr)
```


# Apresentação

As atividades desenvolvidas usando o software de planilha são reproduzidos aqui utilizando a linguagem R

Inicialmente será utilizada uma versão web do R para aqueles que não tem o software instalado. A aplicação web está disponível no link

[https://cdn.datacamp.com/dcl-react/standalone-example.html](https://cdn.datacamp.com/dcl-react/standalone-example.html)

O código fonte e demais arquivos referentes a esse material  está disponivel em:

[https://github.com/extensaoedu/nivelamento2021primeiro](https://github.com/extensaoedu/nivelamento2021primeiro)









# Exemplo de cálculo e gráfico para função polinomial

No exemplo foi considerada a seguinte função polinomial:

$$f(x)=x^3-2x^2+x$$

e para avaliar o comportamento da função considerou-se preencher a seguinte tabela

```{r}
x <- -3:3
vazio <- rep("",length(x))
tabela <- data.frame(x=x, y=vazio)
kable(tabela)
```

Para calcular os valores de y basta aplicar as operações da função polinomial sobre o conjunto de valores de x

```{r}
y <- x^3-2*x^2+x
tabela <- data.frame(x=x,y=y)
kable(tabela)
```

E finalmente para exibir o comportamento da função de forma gráfica tem-se:

```{r}
plot(x=tabela$x,y=tabela$y,type="l")
```

Note que o desenho da função não ficou suave devido ao pequeno número de pontos utilizados para traçar a função. Para melhorar esse aspecto e fazer com que o gráfico represente o comportamento da função de forma mais adequada pode-se criar os pontos da tabela para um conjunto maior de pontos dentro do intervalo considerado entre -3 e 3. Serão considerados os pontos: x = $(-3,0,-2,9,...,0,...,2.9,3)$ de forma que o número de pontos é dado por:

```{r}
x1 <- seq(-3,3,by=.1)
length(x1)
```
 mas pode-se calcular o valor de y para esses pontos de forma simples aplicando as operações da função polinomial
 
```{r}
y1 <- x1^3-2*x1^2+x1
```
 
e observar o comportamento mais suave da função

```{r}
plot(x=x1,y=y1,type="l")
```

caso se deseje suavisar ainda mais o comportamento do gráfico, observando a variação de 0,01 entre os valores de x, como poderia ser realizado? Como exercício tente fazer as adapatções necessárias e observe o resultado.