---
title: "Estatística descritiva com aplicação da linguagem R"
author: "Nivelamento em Estatística e Matemática"
output: pdf_document
---

```{r setup, include=FALSE}
knitr::opts_chunk$set(echo = TRUE)
```

# Apresentação

As atividades desenvolvidas usando o software de planilha são reproduzidos aqui utilizando a linguagem R

Inicialmente será utilizada uma versão web do R para aqueles que não tem o software instalado. A aplicação web está disponível no link

[https://cdn.datacamp.com/dcl-react/standalone-example.html](https://cdn.datacamp.com/dcl-react/standalone-example.html)

O código fonte e demais arquivos referentes a esse material  está disponivel em:

[https://github.com/extensaoedu/nivelamento2021primeiro](https://github.com/extensaoedu/nivelamento2021primeiro)




# Medidas descritivas com dados sobre covid no brasil

Nesse exemplo é feita uma importação de um conjunto de dados em formato csv em que as colunas são separadas por ";". A seguir o código utilizado para importação dos dados, indicando o separador considerado e exibição das 5 primeiras linhas para conferência dos resultados obtidos.

```{r}
dados_covid <- read.csv("covid.csv",sep = ";")
head(dados_covid,n = 5)
```

A seguir de forma simples pode-se calcular a média e a variância dos dados

```{r}
(media <- mean(dados_covid$Obitos))
(variancia_amostral <- var(dados_covid$Obitos))
```
Note que o resultado para a variância obtido difere do resultado obtido utilizando-se a planilha eletrônica. A diferença está no fato que aqui a função de variância implementada por padrão considera o cálculo da variância amostral que considera uma adaptação no denominador para $(n-1)$ com o objetivo de melhorar as propriedades do estimador. A forma utilizada é dada por: 

$$s^2=\frac{\sum_{i=1}^n(x_i-\bar{x})^2}{(n-1)}$$
é simples perceber que para se obter o resultado considerando a variância populacional pode ser feito fazendo:
```{r}
(variancia_populacional <- var(dados_covid$Obitos)*26/27)
```
e como visto com a utilização da planilha eletrônica é possível fazer as contas da variância passo a passo, calculando os desvios dos valores em relação a média

```{r}
dados_covid$desvios <- dados_covid$Obitos - media
dados_covid
```

elevando esses valores ao quadrado 

```{r}
dados_covid$desv_quadrado <- dados_covid$desvios^2
dados_covid
```
note que quando os números são muito grandes para serem exibidos é utilizada a seguinte notação $$3.134146e+08=3.134146(10)^8=31341460$$
o número é exibido com essa compactação em sua apresentação, mas os valores armazenados e disponíveis para cálculos tem grande precisão. 

Finalmente realizando a soma e dividindo pelo número de termos

```{r}
sum(dados_covid$desv_quadrado)/27
```

que foi o mesmo valor obtido acima para a variância populacional

```{r}
variancia_populacional
```

